臺灣臺北地方法院刑事判決　　　　　　　 96年度訴字第888號
公　訴　人　臺灣臺北地方法院檢察署檢察官
被　　　告　甲○○
　　　　　　　　　　（另案在臺灣臺北看守所羈押中）
上列被告因毒品危害防制條例案件，經檢察官提起公訴（96年度
毒偵字第1617號），於本院準備程序進行中，被告先就被訴事實
為有罪之陳述，經本院告以簡式審判之要旨，經當事人同意，合
議庭裁定由受命法官獨任進行簡式審判程序，判決如下：
    主  文
甲○○施用第一級毒品，累犯，處有期徒刑拾月，減為有期徒刑
伍月；又施用第二級毒品，累犯，處有期徒刑捌月，減為有期徒
刑肆月。應執行有期徒刑捌月。
    事  實
一、甲○○曾因施用毒品案件，先經本院以89年度毒聲字第1199
    號裁定觀察、勒戒，認有繼續施用毒品之傾向，再經本院以
    90年度毒聲字第391 號裁定強制戒治，嗣以90年度毒聲字第
    1995號裁定停止戒治，所餘戒治期間，付保護管束，甲○○
    即於民國90年10月11日經釋放出所，於91年2 月9 日因保護
    管束期滿而執行完畢；詎仍不知悔改，於前次強制戒治執行
    完畢釋放後5 年以內，又犯施用第二級毒品案件，先後經本
    院以93年度易字第1374號刑事判決判處有期徒刑6 月、95年
    度易字第2643號刑事判決判處有期徒刑6 月，分別確定，前
    者於94年9 月15日縮刑期滿執行完畢出監，後者甫於96年4
    月23日易科罰金執行完畢在案。
二、詎甲○○猶不知悔改，復基於施用第一級與第二級毒品之犯
    意，於96年4 月24日上午10時許，在臺北縣新店市○○路19
    巷22號3 樓住處，將第一級毒品海洛因粉末摻入香煙施用1
    次，另以玻璃球點火燒烤第二級毒品甲基安非他命結晶而吸
    食煙霧之方式，施用甲基安非他命1 次。嗣甲○○於同日晚
    間7 時許，在臺北縣新店市○○路附近為警查獲，採集其尿
    液送驗呈嗎啡及甲基安非他命陽性反應，始悉上情。
三、案經臺北市政府警察局中正分局移請臺灣臺北地方法院檢察
    署檢察官偵查起訴，於本院準備程序進行中，被告先就被訴
    事實為有罪之陳述，經合議庭裁定由受命法官獨任進行簡式
    審判程序。
    理  由
一、認定事實所憑之證據及理由：
  (一)前開犯罪事實，業據被告甲○○於本院審理中坦承不諱（見
    本院卷第20頁至反面、第23頁反面），被告為警查獲後所採
    集之尿液，經以氣相層析質譜儀檢驗結果，呈嗎啡及甲基安
    非他命陽性反應，此有臺灣尖端先進生技醫藥股份有限公司
    濫用藥物檢驗報告在卷可按（見偵查卷第30頁）；按海洛因
    經注射入人體後，約80％於24小時內自尿液中排出，尿液中
    能否驗出嗎啡陽性反應與其投與量、投與途徑、採尿時間、
    個人體質及檢驗方法之靈敏度有關，一般而言，人體代謝物
    嗎啡之平均可檢出時限約為26小時，業經行政院衛生署藥物
    食品檢驗局於81年9 月8 日以藥檢字第8114885 號函示明確
    ；另按安非他命經口服投與後，約70％於20小時內自尿中排
    出，約90％於96小時內自尿中排出，如僅憑尿液中呈安非他
    命陽性反應，並無法確實推算吸食時間距採集時間之長短，
    惟依上述資料推斷，最長可能不會超過4 日，則有行政院衛
    生署藥物食品檢驗局81藥檢壹字第001156號函可憑；均為本
    院職務上所已知之事實。基此，足佐被告確於為警採尿前之
    26小時內之某時（不含查獲後至採尿前之時間）有施用海洛
    因之犯行，於為警採尿前96小時內某時（不含查獲後至採尿
    前之時間）有施用甲基安非他命之犯行。從而，被告任意性
    之自白，有相當證據足資佐證，堪認與事實相符，可以採信
    。
  (二)按現行毒品危害防制條例第20條、第23條將施用毒品之刑事
    處遇程序，區分為「初犯」及「5 年內再犯」、「5 年後再
    犯」，應僅限於「初犯」及「五年後再犯」二種情形，始應
    先經觀察、勒戒或強制戒治程序，倘被告於5 年內已再犯，
    經依法追訴處罰，縱其第3 次（或第三次以上）再度施用毒
    品之時間，在初犯經觀察、勒戒或強制戒治執行完畢釋放5
    年以後，已不合於「5 年後再犯」之規定，且因已於「5 年
    內再犯」，顯見其再犯率甚高，原實施觀察、勒戒或強制戒
    治，已無法收其實效，即應依該條例第10條處罰，最高法院
    95年度第7 次刑事庭會議著有決議可參。查本件被告曾因施
    用毒品案件，先經本院以89年度毒聲字第1199號裁定觀察、
    勒戒，認有繼續施用毒品之傾向，再經本院以90年度毒聲字
    第391 號裁定強制戒治，嗣以90年度毒聲字第1995號裁定停
    止戒治，所餘戒治期間，付保護管束，被告即於90年10月11
    日經釋放出所，於91年2 月9 日因保護管束期滿而執行完畢
    ；詎被告於前次強制戒治執行完畢釋放後5 年以內，又犯施
    用第二級毒品案件，先後經本院以93年度易字第1374號刑事
    判決判處有期徒刑6 月、95年度易字第2643號刑事判決判處
    有期徒刑6 月，分別確定，前者於94年9 月15日縮刑期滿執
    行完畢出監，後者甫於96年4 月23日易科罰金執行完畢等情
    ，有臺灣高等法院被告前案紀錄表在卷足參（見本院卷第25
    至36頁），是被告固於前次強制戒治執行完畢後5 年以後始
    犯本件施用毒品犯行，但其於強制戒治執行完畢5 年以內曾
    犯2 件施用毒品犯行，且均經判決確定、執行完畢在案，揆
    諸前揭最高法院決議之意旨，本件自無須依毒品危害防制條
    例第20條規定送觀察、勒戒或強制戒治，應逕予論罪科刑。
  (三)綜上，本案事證明確，被告於上開時、地施用第一級毒品海
    洛因、第二級毒品甲基安非他命之犯行，洵堪認定，應依法
    論罪科刑。
二、論罪科刑之依據：
  (一)核被告所為，係犯毒品危害防制條例第10條第1 項施用第一
    級毒品海洛因罪及同條第2 項施用第二級毒品罪。其持有第
    一級毒品、第二級毒品之低度行為分別為施用毒品之高度行
    為所吸收，均不另論罪。又被告施用第一級毒品及施用第二
    級毒品犯行，犯意個別，手段互殊，應予分論併罰。又查被
    告曾因施用第二級毒品案件，經本院以95年度易字第2643號
    刑事判決判處有期徒刑6 月確定，被告甫於96年4 月23日易
    科罰金執行完畢在案等情，亦有前揭前案紀錄表可憑，是被
    告於前次徒刑執行完畢後5 年內，故意再犯本件有期徒刑以
    上之罪，為累犯，應依法加重其刑。爰審酌被告曾因施用毒
    品而觸法，經觀察勒戒、強制戒治、判刑確定執行完畢，仍
    不知悔悟，一再犯施用毒品之罪，且被告所犯施用毒品前案
    ，甫於96年4 月23日易科罰金執行完畢，竟旋於翌日即96年
    4 月24日上午10時再犯本件犯行，顯無悔意，施用毒品非但
    戕害身心，亦可能因此危害社會秩序，損害非輕，但被告於
    本院終能坦承犯行，庭訊態度尚可等一切情狀，分別量處如
    主文所示之刑，以示懲儆。
  (二)再查中華民國96年罪犯減刑條例於95年7 月4 日公布，於96
    年7 月16日施行。按犯罪在中華民國96年4 月24日以前者，
    除中華民國96年罪犯減刑條例另有規定外，依下列規定減刑
    ：……有期徒刑、拘役或罰金，減其刑期或金額2 分之1 ；
    又依本條例應減刑之罪，未經判決確定者，於裁判時，減其
    宣告刑，應於判決主文同時諭知其宣告刑及減得之刑，中華
    民國96年罪犯減刑條例第2 條第1 項第3 款、第7 條第1 項
    、第2 項分別定有明文。查被告係於96年4 月24日當天犯本
    件施用第一級毒品、施用第二級毒品之犯行，迄未判決確定
    ，爰依上開條例規定，就本件被告所犯二罪，分別宣告減刑
    如主文所示，並合併定應執行之刑。至上開二罪減刑後，雖
    分別未逾有期徒刑6 月，但合併定應執行之刑已逾有期徒刑
    6 月，依刑法第41條第2 項規定，均不諭知易科罰金之折算
    標準，附此敘明。
據上論斷，應依刑事訴訟法第273 條之1 第1 項、第299 條第1
項前段，毒品危害防制條例第10條第1 項、第2 項，刑法第11條
前段、第47條第1 項、第51條第5 款，96年罪犯減刑條例第2 條
第1 項第3 款、第7 條第1 項、第2 項，判決如主文。
本案經檢察官於知慶到庭執行職務。
中　　華　　民　　國　　96　　年　　7 　　月　　18　　日
                  刑事第六庭  法  官  林晏如
上正本與原本無異。
如不服本判決，應於判決送達後10日內，向本院提出上訴狀。
                              書記官  楊盈茹
中　　華　　民　　國　　96　　年　　7 　　月　　20　　日
附錄本案論罪科刑法條全文：
毒品危害防制條例第10條
施用第一級毒品者，處 6 月以上 5 年以下有期徒刑。
施用第二級毒品者，處3 年以下有期徒刑。
